【裁判字號】    97,交聲,453
【裁判日期】    970530
【裁判案由】    違反道路交通管理處罰條例聲明異議
【裁判全文】
臺灣臺北地方法院交通事件裁定         97年度交聲字第453號
原處分機關  交通部公路總局嘉義區監理所臺南監理站
異  議  人
即受處分人  甲○○
                      樓
上列異議人因違反道路交通管理處罰條例案件，對於交通部公路
總局嘉義區監理所臺南監理站民國96年4 月11日所為之裁決處分
（原處分案號：嘉監南字第裁74-AEV514289號）聲明異議，本院
裁定如下：
    主  文
異議駁回。
    理  由
一、原處分機關交通部公路總局嘉義區監理所臺南監理站以異議
    人甲○○騎車號TFZ-678號輕型機車於民國96年2月10日11時
    33分，行經臺北市○○路○ 段與南京西路口之有燈光號誌管
    制之交岔路口時，為臺北市政府警察局大同分局建成派出所
    員警發現異議人闖紅燈，經警示意停車受檢，竟拒絕停車接
    受稽查而逃逸，執勤員警登記該車之車號並查證車籍資料無
    誤後，即以該車駕駛人闖紅燈以及拒絕停車接受稽查而逃逸
    ，分別依道路交通管理處罰條例第53條第1項、第60條第1項
    之規定，對汽車所有人歐陽清松逕行舉發。嗣異議人於舉發
    通知單上所載之應到案日期前（即96年3月9日前）向原處分
    機關表明其為實際駕駛人並提出申訴，經原處分機關認申訴
    為無理由，乃依同條例第53條第1 項、第63條第1項第3款及
    違反道路交通管理事件統一裁罰基準表之規定，裁處新台幣
    （下同）1,800元罰鍰，並記違規點數3點（闖紅燈部分）；
    又依同條例第60條第1 項、第63條第1項第1款及違反道路交
    通管理事件統一裁罰基準表之規定，裁罰3,000 元，並記違
    規點數1點（拒絕停車接受稽查而逃逸部分）。
二、聲明異議意旨略以：我只對不服取締部分提出異議，對闖紅
    燈部分不異議，當時我當到待轉區時，待轉區上有相當多的
    機車同時啟動前進，於是本人便同機車群向前走，當時並未
    看到員警上前示意停車，且當日本人身體不適，剛從醫院看
    完病，精神欠佳，本人患有左耳漿液性中耳炎併聽力損失，
    故對周遭環境聲音敏感度相當差，當時騎車情況可說是處於
    封閉狀態，未能及時反應外在變化，故收到罰單時，倍感莫
    名和無辜，為此聲明異議等語。
三、按汽車駕駛人，行經有燈光號誌管制之交岔路口闖紅燈者，
    處新臺幣1,800元以上5,400元以下罰鍰；又汽車駕駛人，駕
    駛汽車有違反本條例之行為，經交通勤務警察或依法令執行
    交通稽查任務人員制止時，不聽制止或拒絕停車接受稽查而
    逃逸者，除按各該條規定處罰外，處3,000元以上6,000元以
    下罰鍰。道路交通管理處罰條例第53條第1項、第60條第1項
    分別定有明文。而有第60條第1 項、第53條之情形者，並記
    違規點數1點、3點，亦為同條例第63條第1項第1款、第3 款
    所明定。本件異議人對於其於上開時、地，騎車號TFZ-678
    號輕型機車闖紅燈之事實並不爭執，惟否認其有何拒絕停車
    接受稽查而逃逸之事實，並以前開情詞為辯。然查：證人即
    舉發本件違規之臺北市政府警察局大同分局建成派出所員警
    黃耀億於本院訊問時證稱：（異議人稱沒有看到警察，不知
    道為何被舉發不服取締，你為何舉發異議人不服取締？）我
    於96年2月10日上午11時23分，在承德路1段與南京西路口告
    發異議人違規，他由承德路北往南方向闖紅燈後，在南京西
    路西往東方向待轉區內，員警上前示意停車受檢，異議人不
    理會，反而趁南京西路西往東方向變為綠燈時逃逸，所以我
    將車牌號碼記下，予以逕行舉發；（異議人當時停在待轉區
    ，你有上前示意他停車受檢，當時你與他距離多遠？）手伸
    直可以觸摸到的地方，我向異議人比手勢告訴他已經違規了
    ，請他靠邊受檢；（他當時有無抬頭看你，有無聽到你講的
    話？）有，我走到他旁邊，請他靠邊受檢，他就趁綠燈時騎
    走，因車流量很大，無法即時攔查；（當時你的手勢是比在
    他的眼前或是什麼情形？）我就在他旁邊；（當時你在異議
    人的哪邊？）右後方，當時我也是騎乘警用機車在他後面，
    我停好車後，走路過去到他右後方等語，證人既為依法執行
    職務之公務員，與異議人又夙無嫌隙，其公正執法應可期待
    ，若非確有違規情事，實無設詞誣攀之理；再徵諸執勤員警
    係走近異議人身旁比手勢要異議人靠邊受檢，縱然當時異議
    人患有耳疾（此有異議人所提診斷證明書在卷可考），聽力
    受損，對於員警比手勢之情，當難諉稱沒有看到，而員警攔
    檢當時，異議人既停在待轉區上，員警又趨前攔檢，則執勤
    員警對於車號之辨識應無誤認之虞，是異議人上開所辯，應
    不足採信，其拒絕停車接受稽查而逃逸之情，至為灼然。又
    警察舉發交通違規行為，並不以照片或錄影為必要之證明方
    法，若強求各種交通違規行為均需以照片或錄影為其裁罰依
    據，事實上殆不可行，蓋諸多違規行為之發生難以預期，違
    規狀態稍縱即逝，如闖紅燈（在未設置闖紅燈自動照相儀器
    之處所）；未戴安全帽之騎士見警攔查，隨即戴上安全帽；
    未繫安全帶之汽車駕駛見警攔查，隨即繫上安全帶等情形，
    根本無法期待此類違規行為均須照相或錄影為證，是本件縱
    然未有照相或錄影存證，異議人於前開時、地違規闖紅燈並
    拒絕停車接受稽查而逃逸之違規事實，仍堪認定。
四、綜上所述，異議人上開所辯，均無足採。從而原處分機關依
    道路交通管理處罰條例第53條第1 項、第63條第1項第3款及
    違反道路交通管理事件統一裁罰基準表之規定，裁處1,800
    元罰鍰，並記違規點數3 點（闖紅燈部分）；又依同條例第
    60條第1 項、第63條第1項第1款及違反道路交通管理事件統
    一裁罰基準表之規定，裁罰3,000元，並記違規點數1點（拒
    絕停車接受稽查而逃逸部分），經核於法均無不合，異議人
    之異議為無理由，應予駁回。
五、據上論斷，應依道路交通管理處罰條例第87條第2 項，道路
    交通案件處理辦法第19條，裁定如主文。
中    華    民    國    97    年    5     月    30    日
                  交通法庭      法  官  李明益
以上正本證明與原本無異。
如不服本裁定，應於裁定送達後5日內向本院提出抗告狀。
                                書記官  劉穗筠
中    華    民    國    97    年    6     月    2     日


司法院資訊處製作；財團法人民間司法改革基金會備份。
